【裁判字號】    97,重訴,23
【裁判日期】    971031
【裁判案由】    擄人勒贖
【裁判全文】
臺灣士林地方法院刑事判決              97年度重訴字第23號
公  訴  人  臺灣士林地方法院檢察署檢察官
被      告  丙○○
選任辯護人  黃宗哲律師
            胡智忠律師
上列被告因擄人勒贖案件，經檢察官提起公訴（97年度偵字第10
892 號），本院判決如下：
    主  文
丙○○犯擄人勒贖罪，處有期徒刑年拾月。
    事  實
一、丙○○因沈迷六合彩賭博，積欠地下錢莊大筆債務，無力償
    還，不堪地下錢莊逼債甚篤，見對鄰之前夫二嫂甲○○○頗
    具資力，竟起勒贖之意圖，於民國97年8 月14日上午11時10
    分許，至臺北縣八里鄉○○○街6 巷7 號甲○○○之住處，
    利用與甲○○○曾為妯娌且仍屬對鄰之信賴，向彼誆以要抱
    年僅4 個月大之孫林○○（民國97年4 月生，年籍詳卷）回
    家玩耍為由，藉機將林○○抱離住處後，旋即騎乘車牌號碼
    8HN-736 號重型機車，將林○○載往臺北市北投區關渡宮附
    近，並於當日中午12時許，以其使用之0000000000 號 行動
    電話，撥打甲○○○住處電話00000000號，向甲○○○恫稱
    ：小孩遭伊綁架，伊欠人錢需款孔急，應立即匯新臺幣（下
    同）500 萬元至伊在臺北縣八里鄉郵局開設之帳號00000000
    000000號帳戶，並不准報警，否則要帶林○○一起自殺等語
    ，藉此向甲○○○勒贖500 萬元，致甲○○○心生畏懼，因
    擔心其孫林○○人身安危，不得已依丙○○之指示，請媳即
    林○○之母乙○○於同日下午1 時許，速往臺北縣八里鄉○○路○ 段之臺北縣八里鄉農會龍形分社，匯款500 萬元至丙○○上開郵局帳戶。丙○○遂攜同林○○於同日下午3 時20
    分及4 時許，在臺北市○○○路郵政總局內，2 次由自己帳
    戶內領款共計330 萬元，又於同日下午4 時30分許，赴臺北
    縣三重市○○路○ 段某郵局，自帳戶內領得100 萬元。嗣甲○○○查得丙○○已自上開郵局帳戶領款後，仍未將林○○
    送回，便請託丙○○前夫聯絡丙○○儘速送回林○○。丙○○遂於同日下午5 時許，以電話通知其女林欣潔前往臺北縣
    三重市格致中學附近，將林○○釋放交由不知情之林欣潔抱
    回送還甲○○○。迨林○○安全返家後，甲○○○、乙○○
    向警方報案，始查悉上情。
二、案經被害人林○○之母乙○○訴由臺北縣政府警察局蘆洲分
    局報請臺灣士林地方法院檢察署檢察官偵查起訴。
    理  由
一、被告以外之人於審判外之言詞或書面陳述，除法律有規定者
    外，不得作為證據；又被告以外之人於審判外之陳述，雖不
    符合刑事訴訟法第159條之1至第159條之4之規定，但經當事
    人於審判程序同意作為證據，法院審酌該言詞陳述或書面陳
    述作成時之情況，認為適當者，亦得為證據。當事人、代理
    人或辯護人於法院調查證據時，知有同法第159條第1項不得
    為證據之情形，而未於言詞辯論終結前聲明異議者，視為有
    前項之同意，刑事訴訟法第159條第1項及第159條之5分別定
    有明文。查本判決所引用之供述證據，當事人於本院審判期
    日中均表示無意見而不予爭執，且迄言詞辯論終結前均未聲
    明異議，本院審酌上開證據資料，並無違法不當及證明力明
    顯過低之瑕疵，認為作為證據應屬適當，揆諸前開規定，爰
    逕依刑事訴訟法第159條之5規定，認前揭證據資料均例外有
    證據能力，合先敘明。
二、前揭犯罪事實，業據被告丙○○迭於警詢、偵查及本院審理
    時均坦承不諱，核與告訴人即被害人林○○之母乙○○於警
    詢及偵查時之指訴（見偵查卷第17-21 、52-53 頁）、證人
    甲○○○於警詢、偵查及本院審理時之證述（見偵查卷第
    22-24 、52-53 頁，本院卷第40-43 頁），及證人即被告之
    女林欣潔於警詢之證述（見偵查卷第25-26 頁）相符，並有
    八里鄉農會匯款申請書影本、被告前揭郵局帳號存摺影本、
    被告使用之前開行動電話通聯調閱查詢單等在卷可稽（見偵
    查卷第31 -36頁）附卷供參，足認被告之自白與事實相符。
    至辯護人雖辯稱：被告並未預謀勒贖而擄人云云，然查被告
    因沈迷六合彩賭博而積欠地下錢莊大筆債務，受地下錢莊之
    人逼債之壓力，遂起意擄走被害人林○○以向甲○○○勒贖
    等情，業據被告於警詢、偵查及審理時供承甚明，辯護人上
    開所辯與事實不符，尚難採為對被告有利之認定，本件事證
    明確，被告犯行堪以認定，應依法論科。
三、按刑法上所謂擄人勒贖，係主觀上具有勒贖之不法意圖，客
    觀上以強迫、脅迫或詐術、恐嚇或其他不正方法使被害人離
    開其原來處所而將其移置於自己實力支配之下，而令被擄者
    之親友提供金錢或其他財物以取贖被擄者之生命或身體之自
    由者，即屬之（最高法院91年度臺上字第6480號判決意旨參
    照）。是縱遭架擄之被害人（法人除外）不具行為或意思能
    力，亦不妨礙擄人勒贖罪之成立。查被告利用甲○○○基於
    親誼之信賴，以詐術使林○○脫離甲○○○之照護並移置於
    自己實力支配下，再以行動電話令林○○之祖母甲○○○匯
    付金錢以取贖被擄之林○○之生命與身體自由，核其所為，
    係犯刑法第347 條第1 項之擄人勒贖罪。辯護人雖以：被害
    人林○○係無行為或意思能力之4 個月大孩童，欠缺法律上
    之行為或意思自由可供妨害，不構成擄人勒贖，且被告有經
    甲○○○同意抱走被害人，未用強制力將被害人置於其實力
    支配之下，也不該當擄人之行為云云為被告辯護，惟擄人勒
    贖罪所謂之擄人，其手段不以強暴、脅迫者為限，以詐術使
    被害人離開原來處所，移置於行為人實力支配下，亦屬之；
    另被害人只要是自然人，不以具備行為或意思能力之人為限
    ，前已敘明。本案被告既以詐術之不正方法使被害人脫離原
    來甲○○○之照護，而移置於自己實力支配下，自該當擄人
    行為，辯護人上揭所辯，容對擄人勒贖之構成要件有所誤會
    ，不足為被告有利之認定，附此敘明。查被告於取得贖款後
    將被害人林○○釋放，依刑法第347 條第5 項後段之規定，
    減輕其刑。爰審酌被告前未曾因犯罪經法院判罪處刑，素行
    良好，有臺灣高等法院被告前案紀錄表存卷可按，其因沈迷
    賭博，積欠大筆債務，不思以正當途徑賺取財物，竟為緩解
    地下錢莊逼債壓力，即罔顧被害人林○○僅4 個月大之嬰兒
    ，而為擄人勒贖犯行，造成被害人家屬身心受創，影響社會
    治安甚鉅，惟姑念其犯罪後歷警詢、偵查及本院審理期間均
    坦承犯行，態度良好，復得被害人家屬甲○○○與乙○○之
    諒解，表明不願追究之意等一切情狀，量處如主文所示之刑
    。
據上論斷，應依刑事訴訟法第299 條第1 項前段，刑法第347 條
第1 項、第5項後段，判決如主文。
本案經檢察官游儒倡到庭執行職務。
中    華    民    國    97    年    10    月    31    日
                  刑事第三庭審判長法  官
                                  法  官
                                  法  官
中    華    民    國    97    年    10    月    31    日
得上訴（10日）


司法院資訊處製作；財團法人民間司法改革基金會備份。
